【裁判字號】    90,上易,1988
【裁判日期】    900919
【裁判案由】    竊盜
【裁判全文】
臺灣高等法院刑事判決                            九十年度上易字第一九八八號
    上  訴  人  甲○○
    即  被  告
右上訴人因竊盜案件，不服臺灣士林地方法院九十年度易字第九二號，中華民國九十
年四月二十四日第一審判決（聲請簡易判決處刑案號：臺灣士林地方法院檢察署八十
年度偵字第九八三一號），提起上訴，本院判決如左：
    主  文
原判決撤銷。
甲○○共同意圖為自己不法之所有，而侵占對於業務上所持有之物，累犯，處有期徒
刑柒月。
    事  實
一、甲○○（原名王志邦，於民國八十四年五月四日更名）於民國八十三年間曾犯懲
    治盜匪條例案件，經台灣台北地方法院判處有期徒刑四年二月確定，於八十七年
    二月十六日執行完畢，仍不思悛悔。其原在台北市士林區○○○路三號由惠康百
    貨股份有限公司經營之頂好超市天母分店擔任大夜班之店員，負責結帳收款等業
    務，竟與成年人丙○○（未經起訴，另案在台灣臺北看守所羈押中）及某不詳姓
    名之成年男子，共同基於意圖為自己不法所有之犯意聯絡，謀議利用甲○○工作
    機會擔任掩護，由丙○○下手侵占甲○○業務上所持有之刷卡機，得手後由丙○○作為偽造信用卡之用，並約定事後由丙○○支付新台幣五萬元與甲○○做為代
    價；至八十九年十月十二日凌晨五時十分許，丙○○即利用甲○○上班之際前往
    該店，至五時十三分許，由甲○○以身體擋住該店副店長乙○○視線之方式，掩
    護丙○○至甲○○負責之櫃台將甲○○業務上所持有之刷卡機乙台裝入預備之袋
    子內予以侵占入己，得手後丙○○即搭乘由該不詳姓名之成年男子所駕駛之汽車
    離去，甲○○則於稍後向乙○○佯稱刷卡機失竊。嗣經乙○○報警處理，經警方
    調閱店內拍攝之監視錄影帶後查知上情，甲○○始以電話聯絡丙○○，由丙○○
    於當日上午七時許，在臺北市○○○路、濟南路口囑咐不知情之計程車司機丁○○，將該刷卡機載運至臺北市政府警察局士林分局天母派出所，交還乙○○。
二、案經台北市政府警察局士林分局報請臺灣士林地方法院檢察署檢察官聲請簡易判
    決處刑後，由台灣士林地方法院適用通常程序審判。
    理  由
一、被告甲○○未於審判期日到場，據其在原審之陳述及上訴書狀內否認有前開犯行
    ，辯稱並未與丙○○共謀侵占刷卡機，亦非負責擋住乙○○之視線掩護丙○○取
    走刷卡機，案發後係其主動告知副店長處理，並已由丙○○送回刷卡機，至多僅
    為幫助犯或未遂犯等語。惟查前揭事實業據被告甲○○於警訊及偵查中自白不諱
    （偵查卷第十一頁反面至第十二頁反面、第三十頁反面至第三十一頁），而本案
    係乙○○報案後，經警方自該店之監視錄影帶中得知被告與丙○○之犯案過程，
    被告始坦承犯行，並聯絡丙○○，由丙○○委請計程車司機丁○○將該刷卡機送
    至天母派出所等事實經過，亦迭據證人乙○○、丁○○於警訊及本院審理時證述
    綦詳（偵查卷第十三頁反面至第十四頁、第十五頁正反面、本院卷第五十五頁、
    第五十六頁），並有贓物認領收據及該刷卡機之照片在卷可稽；再查被告與丙○○之犯案經過情形均經該店設置之監視錄影機予以錄影，並經本院向臺北市政府
    警察局士林分局調取該監視錄影帶當庭就被告等之犯案經過勘驗無訛，有勘驗筆
    錄（本院卷第五十五、五十六頁）及該捲錄影帶附卷足憑；綜上事證，已足認被
    告之自白確與事實相符。至於證人丙○○到庭後雖否認有上開犯行，供稱其僅係
    順道探望被告，並未拿取刷卡機，被告事後有提到是綽號「小周」所為云云，然
    證人丙○○所述既與前開監視錄影帶所錄得之犯案經過及證人丁○○指證等確切
    事證不符，無非係為脫免本身刑責所為推諉之詞，不足採信，亦不能資為有利於
    被告之論據。綜上所述，本案事證明確，被告所辯無非畏罪卸飾之詞，不足採信
    ，其犯行應堪認定。
二、被告為惠康百貨股份有限公司頂好超市天母分店之店員，負責結帳收款等業務，
    其將執行業務時持有之刷卡機予以侵占，核其所為係犯刑法第三百三十六條第二
    項之業務侵占罪，檢察官在聲請簡易判決處刑書內所記載之罪名雖為刑法第三百
    二十條第一項之竊盜罪，惟公訴人於原審審理時已變更起訴法條為刑法第三百三
    十六條第二項之業務侵占罪，且基本社會事實仍屬同一，故無庸變更起訴法條。
    丙○○與該名男子雖無業務關係，然丙○○及該名男子與具有業務關係之被告相
    互間有犯意聯絡及行為分擔，依刑法第三十一條第一項規定仍應以共同正犯論。
    被告於八十三年間曾犯懲治盜匪條例案件，經台灣台北地方法院判處有期徒刑四
    年二月確定，於八十七年二月十六日執行完畢，有台灣高等法院檢察署刑案紀錄
    簡覆表及本院被告全國前案紀錄表附卷可稽，其於五年內再犯有期徒刑以上之本
    罪，為累犯，應依刑法第四十七條規定加重其刑。至於被告上訴理由雖以其僅係
    幫助犯或未遂犯等語為辯，惟其與共犯丙○○間事前共同謀議犯罪，約定得手後
    由丙○○支付五萬元之代價，又利用其執行業務之際當場掩護丙○○著手實施犯
    罪，顯係以自己共同犯罪之意思參與實施犯罪構成要件之行為，自屬共同正犯而
    非幫助犯，且共犯丙○○業已取得該刷卡機將之置於本身實力支配之下，縱然事
    後歸還刷卡機，彼等之犯行仍屬既遂，所辯各節均無足採。
三、原審以被告罪證明確予以論科，固非無見，然查刑法上之業務侵占罪係具有特定
    業務關係而成立之犯罪，共犯丙○○與另名不詳男子均無特定之業務關係，原判
    決並未敘明將丙○○與該名不詳男子一併論以共同正犯之法律上依據，復未引用
    刑法第三十一條第一項，自有疏漏；被告以前揭情詞提起上訴，否認犯罪，雖無
    理由，然原判決既有可議，自屬無法維持，應由本院將原判決撤銷，另為適法之
    諭知；爰審酌被告貪圖五萬元而侵占刷卡機供製造偽信用卡之用，及犯罪後尚能
    坦承犯行，並囑共犯將侵占物送還等一切情狀，量處如主文第二項所示之刑，
四、被告經合法傳喚，無正當理由不到庭，爰不待其陳述，逕行判決。
據上論斷，應依刑事訴訟法第三百六十九條第一項前段、第三百六十四條、第二百九
十九條第一項前段、第三百七十一條、刑法第三百三十六條第二項、第二十八條、第
三十一條第一項、第四十七條、罰金罰鍰提高標準條例第一條前段，判決如主文。本
案經檢察官賴俊雄到庭執行職務。
中      華      民      國     九十     年      九      月     十九     日
                              臺灣高等法院刑事第二十三庭
                                  審判長法  官 黃  瑞  華
                                        法  官 雷  雯  華
                                        法  官 宋      祺
右正本證明與原本無異。
不得上訴。
                                        書記官 蔡  慧  娟
中      華      民      國     九十     年      九      月    二十一    日
附錄：本判決論罪科刑法條全文
      刑法第三百三十六條第二項
對於業務上所持有之物，犯前條第一項之罪者，處六月以上五年以下有期徒刑，得併
科三千元以下罰金。


司法院資訊處製作；財團法人民間司法改革基金會備份。
